【裁判字號】    99,訴,677
【裁判日期】    991221
【裁判案由】    損害賠償
【裁判全文】
臺灣嘉義地方法院民事判決               99年度訴字第677號
原      告  張佳縈
被      告  蕭琇文
上列被告因過失傷害案件，經原告提起刑事附帶民事訴訟請求侵
權行為損害賠償，經本院刑事庭裁定移送前來，本院於民國99年
12月7日言詞辯論終結，判決如下：
    主  文
被告應給付原告新臺幣壹拾柒萬陸仟佰玖拾肆元，及自民國九
十九年五月二十八日起至清償日止，按年息百分之五計算之利息
。
原告其餘之訴駁回。
訴訟費用由被告負擔四分之一，餘由原告負擔。
本判決第一項得假執行，但被告如以新台幣壹拾柒萬陸仟佰玖
拾肆元為原告預供擔保，得免為假執行。
原告其餘假執行之聲請駁回。
    事實及理由
壹、程序方面：
    訴狀送達後，原告不得將原訴變更或追加他訴。但減縮應受
    判決事項之聲明者，不在此限，民事訴訟法第255 條第1 項
    第3 款定有明文。本件原告原起訴請求被告應給付之金額，
    本包括療養費用新台幣（下同）153,620 元，並自起訴狀繕
    本送達翌日起至清償日止，按週年利率百分之5 計算之利息
    ，嗣於99年12月7 日當庭表示減縮此部請求（見本院卷第11
    5 頁），即在本件訴訟不再請求被告給付前開療養費用，核
    屬減縮應受判決事項之聲明，依前揭條文規定，應予准許。
貳、實體部分：
一、原告主張：被告蕭琇文於98年11月16日下午4 時許，駕駛車
    牌號碼3W-2586 號自用小客車，沿嘉義縣民雄鄉○○村○○
    路，由南往北方向行駛，行經中華路與中正路之交岔路口時
    ，因疏未注意遵守道路交通安全規則後車與前車之間應保持
    隨時可以煞停距離之規定，貿然往前方行駛，致追撞同向前
    方由原告張佳縈所駕駛，在前揭交岔路口前停等紅綠燈號誌
    之車牌號碼1578-MA 號自用小客車，原告因而受有臉部、胸
    部、腹部、右髖部挫傷之傷害。被告自應依侵權行為規定負
    損害賠償責任。
    原告爰請求被告賠償下列損害：
    (1)醫療費用：307,241元。
    (2)喪失工作補償金：125,000元。
    (3)交通費補助金：48,300元。
    (4)精神慰撫金：200,000元。
    前開項目合計共680,541 元，原告爰依侵權行為之法律關係
    聲明求為判決：(1)被告應給付原告680,541 元，及自起訴狀
    繕本送達被告翌日起至清償日止，按年息5 ％計算之利息。
    (2)原告願供擔保請准宣告假執行。
二、被告則以下情置辯（參見本院卷第20頁正面至21頁背面之民
    事答辯狀、同卷第114 頁所附99年12月7 日言詞辯論筆錄被
    告陳述）：
    (1)本件車禍事故原告已自富邦公司獲得強制責任險保險金之
      理賠總計246,886 元。
    (2)原告所提醫療費用單據，其中財團法人嘉義基督教醫院（
      下稱嘉基醫院）出具之98年12月28日看診，收據編號：Ｚ0
      00000000000 號，金額210 元非為醫療費用，被告否認之
      。
    (3)原告另提有關向「應元堂中藥堂」購買金山牛黃、射香等
      藥材之收據，總金額36,000元（依原告所提收據總金額應
      為31,500 元）非為必要醫療費用，故被告否認。
    (4)工作損失部分，原告要求5 個月薪資之損失，被告認為過
      高，認以賠償1 個月薪資為合理。
    (5)交通費用部分，原告所駕駛因本件車禍撞損之車牌號碼15
      78-MA 號自用小客車業已於99年1 月15日修復完成，被告
      僅願意賠償自車禍發生日98年11月16日至99年1 月15日修
      復期間之交通費用。
    (6)精神慰撫金部分，原告要求金額亦屬過高。
三、原告主張被告於上揭時、地駕駛自用小客車，且因過失與原
    告駕駛之自用小客車發生碰撞，致原告受有上揭傷害之事實
    ，業經本院嘉義簡易庭判處被告拘役45日確定之情，業據原
    告提出財團法人天主教聖馬爾定醫院（下稱聖馬爾定醫院）
    、國立成功大學醫學院附設醫院（下稱成大醫院）、國立台
    灣大學醫學院附設醫院（下稱台大醫院）、高雄長庚紀念醫
    院、嘉義基督教醫院等院之醫療費用收據多紙（見本院卷第
    24 至37 頁）、聖馬爾定醫院診斷證明書影本1 紙（見本院
    卷第70頁）。原告因該事故受傷多次就醫門診、住院之情，
    亦經本院依職權函詢嘉義基督教醫院、聖馬爾定醫院、成大
    醫院等，據其等函覆在卷（見本院卷第83至107 頁）；復經
    本院職權調閱本院99年度嘉交簡字第482 號刑事案卷全卷，
    核閱屬實。是原告上揭主張，自堪信為真實。
四、按汽車、機車或其他非依軌道行駛之動力車輛，在使用中加
    損害於他人者，駕駛人應賠償因此所生之損害；不法侵害他
    人之身體、健康、名譽、自由、信用、隱私、貞操，或不法
    侵害其他人格法益而情節重大者，被害人雖非財產上之損害
    ，亦得請求賠償相當之金額，民法第191 條之2 前段、第19
    5 條第1 項分別定有明文。本件被告因上揭過失駕駛行為，
    致原告受有上揭傷害，業如上述，則原告請求被告應負損害
    賠償責任，依上開條文規定，自屬有據。茲就原告主張之賠
    償金額，得否准許，分述如下：
  (1)醫療費用部分：
    原告主張其於車禍發生後至醫院治療，醫療費用共支出307,
    241 元一節，業據原告提出應元堂中藥堂免用統一發票收據
    、嘉義基督教醫院、聖馬爾定醫院、成大醫院、台大醫院、
    高雄長庚紀念醫院出具之相關住院費用收據、門診收據等件
    為證（以上均為影本）。且有嘉義基督教醫院以99年9 月14
    日嘉基醫字第990900106 號函文、聖馬爾定醫院以99年9 月
    17日（99）惠醫字第1141號函文、成大醫院以99年9 月27日
    成附醫醫事字第0990018396號函文分別檢具之門診收據、出
    院病歷摘要影本、醫療費用收據影本、醫療費用統計明細表
    等件可稽。除其中聖馬爾定醫院、成大醫院診斷證明書費用
    4 筆，及嘉基醫院非醫療費用1 筆210 元共1,940 元，或係
    證明損害之費用，或非醫療費用；又，關於原告先後於98年
    11 月17 日、98年12月31日、99年1 月27日、99年2 月25日
    、99 年3月23日、99年4 月23日、99年5 月23日先後7 度前
    往「應元堂中藥堂」購買「牛黃」、「射香」等藥材，支出
    藥材費共31,500元此部主張，因原告在購買該等藥材期間仍
    持續前往前揭醫院門診、住院醫治，原告對於上開主張亦係
    必要醫療費用此情，僅提出收據證明確有有該等費用之支出
    （見本院卷第23頁），此外未能舉出任何證據資料以證明在
    其接受前揭5 家醫院門診、住院治療之外，服用「牛黃」、
    「射香」等藥材亦係醫治原告傷患所必須之事實，故均應予
    剔除。其餘聖馬爾定醫院、嘉基醫院、台大醫院、成大醫院
    、高雄長庚醫院出具之急診外科、急診內科、神經外科、神
    經內科、創傷急診、胸腔外科、心臟內科、神經科、外科、
    一般外科、腦神經外科、住院等各項支出收費單據，醫療費
    用共105, 330元，看診時期均在本件車禍事故發生之後，診
    治疾患亦與車禍事故所受傷害有關，經核均屬醫療所必要而
    可採。本院審酌上揭醫療費用之內容及金額均與本件車禍有
    因果關係，且客觀上核屬必要，應予准許。逾此部份之請求
    ，為無理由，則應駁回。
  (2)工作損失部分：
    原告主張因系爭交通事故受傷無法工作，以其受傷之前每月
    薪資25,000元作為計算基礎，請求被告賠償其自98年11月16
    日起至99年4 月16日止總計5 個月之工作損失，金額總計12
    5,000 元等語。經本院依職權向聖馬爾定醫院函查結果，據
    該院以前揭函文覆稱：原告分別於98年11月16日經急診住
    院神經外科病房，確診為車禍外傷導致腦震盪、臉頭頸挫傷
    及胸部挫傷，同年月22日出院；98年11月25日經急診住院於
    胸腔外科病房，確診為胸部挫傷、腦震盪創傷後遺症、頸部
    挫傷及失眠，同年12月6 日出院；98年12月18日經急診住院
    於神經內科病房，確診為腦震盪創傷後遺症、部分顱內靜脈
    栓塞、疑心律不整、前眼瞼炎及頸扭傷，99年1 月5 日出院
    ，總計住院3 次，總住院天數35天、依據經驗法則及實證
    醫學，腦震盪後遺症症狀不一，無法一概而論，後續相關療
    程以檢查、觀察及支持治療為主，一般至少以事發1.5 至2
    年後尚須規則門診的案例並不少見，9 成病人約需6 至9 個
    月痊癒，但此案為顱內靜脈血塊，也可能存留後遺症終身、
    因原告病情不固定且具突發性質，對此病人而言，由事發
    起算至少9 個月到1 年在家休養是必須的，對工作能力也會
    造成一定的影響等情。再參以原告於受傷前係在「宏煒國際
    髮品企業社」擔任美髮用品業務，每月底薪25,000元；確實
    於本件車禍後因身體狀況不佳而離職之情，亦據「宏煒國際
    髮品企業社」於99年9 月4 日函覆屬實（見本院卷第80至82
    頁），堪予採信。本院認原告此部請求，洵屬有據，均應准
    許。
  (3)交通費損失部分：原告主張因本件車禍受傷，於99年1 月7
    日支出救護車費用4,000 元（見本院卷第30頁所附仁愛救護
    車企業有限公司統一發票影本）；及自98年11月22日起至99
    年5 月24日為止，支出計程車資總計48,300元，均為因被告
    侵權行為而增加之支出，故請求被告賠償等語。原告支出上
    述救護車費用、計程車資，已據提出收據多紙在卷為證之外
    （均為影本，除救護車費用外請參見本院卷第39至51頁），
    可以信實。被告雖以，原告所駕駛因本件車禍撞損之車牌號
    碼1578-MA 號自用小客車業已於99年1 月15日修復完成，被
    告僅願意賠償自車禍發生日98年11月16日至99年1 月15日修
    復期間之交通費用等語置辯。但本院審酌，原告於被告所指
    99年1 月15日汽車修復後，仍於99年1 月7 日因持續炫暈前
    往成大醫院急診就醫，並於隔日經門診安排，於同年月11日
    住院，至同年月22日始出院之情，有成大醫院上述回函在卷
    可佐；參以聖馬爾定醫院前揭有關原告腦震盪預後狀況之說
    明，認為除於99年2 月2 日支出之950 元、99年3 月22 日
    出之之4,000 元、99年5 月11日支出之600 元、99年5 月12
    日支出之950 元，以及99年5 月13日、17日、24日支出之2,
    850 元等數筆總計9,350 元之計程車資，因本院遍查全卷未
    見原告有於各該當日期赴醫院就醫紀錄之證據資料，及原告
    於本院自承：其出門搭計程車除去醫院看診之外，亦有搭車
    外出繳交燃料費、牌照稅或其他日常家庭開銷等生活費用等
    語等情（見本院卷第18頁），可認並不屬於原告因本件車禍
    事故所增加之必要支出，應予剔除之外。其餘總計42,950元
    之金額，各該筆支出日期均與卷附原告就診資料日期相符合
    ，應認確為原告因車禍受傷就醫所支出之必要交通費用，與
    本件車禍事故有因果關係，且客觀上核屬必要，應予准許。
  (4)精神慰撫金部分：
    原告主張其因系爭車禍受有上揭傷害，身心皆受嚴重之創傷
    ，精神受有痛苦等語。本院審酌原告因所受前揭傷勢，多次
    住院醫治，其後更因腦震盪後遺症，顱內遺有靜脈血塊，需
    繼續皆受門診追蹤治療等情，則原告精神上受有痛苦，應屬
    必然。經查，原告係高職商業經營科畢業、職業美髮用品業
    務、事故發生前每月薪資至少有25,000元（參見前述）、名
    下僅有1997年出廠、車牌號碼3S6-3382號之自用小客車1 部
    等情，業據原告於本院陳述在卷，並有原告之稅務電子閘門
    財產所得調件明細表1 份在卷可參；另被告則為高職會統科
    畢業、職業縉瑩興業有限公司負責人、名下財產有房屋1 筆
    、土地1 筆、田賦2 筆、投資2 筆，財產總額共3,096,329
    元等情，亦據被告於本院陳明在卷，及被告之稅務電子閘門
    財產所得調件明細表1 份在卷可參。本院審酌上情，及原告
    所受傷勢嚴重、於車禍發生已陸續獲得強制責任保險金理賠
    總計246,886 元；但被告迄今仍未與原告達成民事和解等一
    切情狀，認原告得請求之精神慰撫金以150,000 元為適當，
    其逾此範圍之請求，不應准許。
五、綜上所述，原告可向被告請求之損害賠償金額為醫療費用、
    、工作損失、交通費用及精神慰撫金等項，合計423,280 元
    。惟按，保險人依強制汽車責任保險法規定給付之保險金，
    視為加害人或被保險人損害賠償金額之一部分；加害人或被
    保險人受賠償請求時，得扣除之，強制汽車責任保險法第32
    條著有明文。查原告於本件損害發生後，業已受領本件車禍
    事故之強制汽車責任保險金共246,886 元之事實，為兩造所
    不爭，則原告扣除已領取之上開保險金額，所得向被告請求
    賠償之金額應為176,394 元【計算式：423,280-246,886=17
    6,394 】。從而，原告依據侵權行為之法律關係，請求被告
    應賠償176,394 元，及自起訴狀繕本送達被告翌日即99年5
    月28日起至清償日止，按年息5 ％計算之利息，為有理由，
    應予准許，其逾此範圍之請求，則無理由，應予駁回。
六、本件事證已臻明確，兩造其餘之攻擊或防禦方法及所用之證
    據，經本院斟酌後，認均不足以影響本判決之結果，爰不一
    一論述，附此敘明。
七、本判決原告勝訴部分，本院命被告給付之金額未逾500,000
    元，依民事訴訟法第389 條第1 項第5 款之規定，應依職權
    宣告假執行，此部分雖經原告陳明願供擔保，聲請宣告假執
    行，惟其聲請不過促請法院職權發動，本院無庸就其聲請為
    准駁之裁判，併此敘明。至於原告敗訴部分，其假執行之聲
    請，已失所附麗，應予駁回。被告亦陳明願供擔保，聲請免
    為假執行，經核原告勝訴部分，合於法律規定，爰酌定相當
    之擔保金額宣告之。
九、據上論結，本件原告之訴為一部有理由，一部無理由，依民
    事訴訟法第79條、第389 條第1 項第5 款、第392 條第2 項
    ，判決如主文。
中    華    民    國    99    年    12    月    21    日
                      民事第二庭法  官  陳思睿
以上正本，係照原本作成。
如對本判決上訴須於判決送達後20日內向本院提出上訴狀。如委
任律師提起上訴者，應一併繳納上訴審裁判費。
中    華    民    國    99    年    12    月    21    日
                                書記官  張富

司法院資訊處製作；財團法人民間司法改革基金會備份。
